【裁判字號】    98,交簡上,103
【裁判日期】    980820
【裁判案由】    過失傷害
【裁判全文】
臺灣桃園地方法院刑事判決           98年度交簡上字第103號
上  訴  人  臺灣桃園地方法院檢察署檢察官
被      告  丁○○
                      36號
上列上訴人因被告過失傷害案件，不服本院民國98年3 月16日97
年度壢交簡字第1289號第一審簡易判決（聲請簡易判決處刑書案
號：97年度偵字第4856號，另有移送併辦案號：97年度偵字第
16976 號），提起上訴，本院管轄之第二審地方法院合議庭判決
如下：
    主  文
原判決撤銷。
丁○○因過失傷害人，處拘役肆拾伍日，如易科罰金，以新臺幣
壹仟元折算壹日。
    事  實
一、丁○○於民國96年11月24日21時30分許，駕駛車牌號碼為QO
    -5972 號之廂型車，在桃園縣中壢市○○○路由圓環往中壢
    市區方向行駛，駛至桃園縣中壢市○○路○ 段283 號時，適
    其車道前方之交岔路口在停止線前方有二輛自小客車之追撞
    事故，該二輛車正在等待警員前來處理，因而占用丁○○行
    駛之車道（龍岡路於該路段係雙向各一車道而已），該二輛
    事故車之不詳之駕駛人或乘員在該車道指揮交通，並指揮丁○○跨越中央分向限制線前行，甲○○本應注意汽車在未劃
    設慢車道之雙向二車道行駛時，在劃有分向限制線之路段，
    不得駛入來車之車道內，又汽車行駛時，駕駛人應注意車前
    狀況，依當時客觀情狀，並無不能注意之情事，竟疏未為該
    等注意，其逕行跨越分向限制線，且在跨越時又未注意對向
    車道來車之動態，適甲○○騎乘車號為SLA-473 號之輕型機
    車附載乙○○，沿龍岡路由中壢市區往圓環方向行駛，行經
    上開交岔路口，停等紅燈，故其已明知在該交岔路口之對向
    車道發生追撞事故，且肇事車輛占用對向唯一之車道，其更
    應提高注意義務，隨時注意追撞事故地點附近路段之車前狀
    況，然仍未注意，而在紅燈亮起後，即往前直行，而以其機
    車車頭撞擊丁○○所駕上開廂型車之車頭左側，甲○○因而
    受有左側股骨骨折之傷害，乙○○則受有臉部挫裂傷約4 公
    分、肢體多處鈍挫破傷之傷害。
二、案經甲○○訴由桃園縣政府警察局中壢分局報告臺灣桃園地
    方法院檢察署檢察官偵辦後向本院聲請簡易判決處刑，及乙○○之母即其法定代理人丙○○訴由臺灣桃園地方法院檢察
    署檢察官偵辦後向本院簡易庭併辦。
    理  由
一、訊據被告丁○○固承認發生上開車禍，亦承認有過失，然辯
    稱：前面先發生追撞車禍時就有通知警方到現場，伊發生車
    禍時就已經看到前方遠處有警車車頂的閃光，警方到現場後
    ，因為伊這邊車禍有人受傷，所以伊先請警方優先處理伊這
    邊的車禍，警方到場時，伊我主動告知警方伊係駕駛車號
    QO-5972 號廂型車之人，在伊告訴警方前，並沒有其他民眾
    指說是我駕駛車號QO-5972 號廂型車等語。經查：被告之自
    白核與告訴人甲○○警詢之指訴（被告於本件辯論終前，未
    對其之警詢證詞表示異議，本院審酌其證詞作成時之情況並
    無強暴、脅迫或其他不正取供之情形，亦無證詞之證據力顯
    然過低之情，而依刑事訴訟法第159 條之5 第2 項之規定，
    認為具有證據能力）大致相符，此外，並有被害人出具之診
    斷證明書2 紙、道路交通事故現場圖、道路交通事故調查報
    告表各1 份、現場照片共7 幀等在卷可資佐證。按在未劃設
    慢車道之雙向二車道行駛時，在劃有分向限制線之路段，不
    得駛入來車之車道內，又汽車行駛時，駕駛人應注意車前狀
    況，道路交通安全規則第97條第1 項第2 款、第94條第3 項
    分別定有明文，被告竟疏於注意上開規定致肇事故，被告顯
    有過失。再被害人之所受傷勢有其所提出之診斷證明書2 紙
    附卷可稽，其等之受傷與被告之上開過失顯具相當因果關係
    。復查，證人即處理警員林耿宏於本院審理時證稱「當時我
    們剛好要去處理另外一件車禍，到達現場主動發現本件車禍
    ，因為本件車禍前已經發生另外一件交通事故，我們在前面
    等紅綠燈時，就看到有本件車禍發生。告訴人本來這邊是紅
    燈，被告是往中壢市區行駛，告訴人方向變綠燈後，就往前
    行使，被告的車子剛好出來，當時有熱心的民眾在一旁指揮
    ，被告是聽從那位民眾的指揮才到對向車道，我不知道指揮
    的民眾的身分，也不知道是否是前面的車禍的人。」、「（
    問：對向車道的另案車禍，離紅綠燈多遠？）就在紅綠燈的
    停止線前，是追撞車禍。」、「（問：你有看到雙方當時車
    速有多快？）甲○○速度比丁○○快，但因為剛起步速度也
    不會很快，甲○○撞上丁○○的時候，丁○○的車頭才剛剛
    從他的車道轉出來，所以速度沒有很快。」等語。由是可知
    ，警方因欲處理發生在被告車道前方之交岔路口在停止線前
    方之二輛自小客車之追撞事故而趕至現場，警方人員在趕至
    現場時親眼目睹本件車禍之發生，此時，本件車禍之相關肇
    事人均已在警方之掌握，故被告雖以上開置辯，仍已不符自
    首要件。復以，告訴人甲○○於案發前本在被告之對向車道
    行駛，其行經上開交岔路口，停等紅燈，故其當然已明知在
    該交岔路口之對向車道發生追撞事故，且肇事車輛占用對向
    唯一之車道，其更應提高注意義務，隨時注意追撞事故地點
    附近路段之車前狀況，然仍未注意，而在紅燈亮起後，即往
    前直行，未能避撞，其顯然與有過失，其之乘員乙○○因乘
    坐甲○○之機車而得以擴大其之活動範圍，對於甲○○之與
    有過失，亦視同其之與有過失，併此指明。台灣省車輛行車
    事故覆議鑑定委員會覆議意見以「丁○○於夜間駕駛自小客
    貨車，行經肇事事故路段，跨越分向限制線利用來車道行駛
    時，未注意來車動態，為肇事主因。甲○○於夜間駕駛輕機
    車，行經肇事事故路段，未充分注意車前狀況，為肇事次因
    。」有覆議意見書在卷可稽，與本院上開認定相同，卷附台
    灣省桃園縣區車輛行車事故鑑定委員會鑑定意見書認告訴人
    甲○○無任何肇事因素，為本院所不採。
二、核被告所為係犯刑法第284 條第1 項前段之過失傷害罪。被
    告以一過失行為，同時造成二被害人受傷，為想像競合犯，
    應從一重處斷；公訴人雖未就被害人乙○○受傷部分聲請簡
    易判決處刑，然該部分既與已聲請之部分具有想像競合犯裁
    判上一罪之關係，自在本院得一併審究之範圍。上訴人即檢
    察官以被告迄今未賠償被害人，而認原審判決量刑過輕云云
    ，然查，量刑乃事實審之職權，原審之量刑並未失入失出致
    違反比例原則，上訴人徒以民事上有無賠償以為本件上訴理
    由，核無理由。又查，原審論罪科刑固非無見，然本件被害
    人甲○○與有過失，原審未予審究，自對被告罪責之重輕之
    認定，產生誤認，是上訴人以上開理由提起本件上訴雖無理
    由，然原審判決既有上開違誤，仍應由本院將之撤銷改判。
    爰審酌被告與被害人之相對過失程度、二被害人之傷勢、被
    告犯後自始坦承己之過失、惟迄今尚未與被害人達成和解等
    一切情狀，量處如主文所示之刑，並諭知易科罰金之折算標
    準。
據上論斷，應依刑事訴訟法第455 條之1 第1 項、第3 項、第36
9 條第1 項前段、第364 條、第299 條第1 項前段，刑法第284
條第1 項前段、第55條、第41條第1 項前段，刑法施行法第1 條
之第1 項、第2 項前段，判決如主文。
本案經檢察官徐文豪到庭執行職務。
中    華    民    國    98    年    8     月    20    日
                      交通法庭審判長法  官  謝順輝
                                    法  官  柯姿佐
                                    法  官  曾雨明
上正本證明與原本無異。
本件不得上訴。
                                    書記官  許婉茹
中    華    民    國    98    年    8     月    20    日
附錄論罪科刑法條：
中華民國刑法第284條
（過失傷害罪）
因過失傷害人者，處 6 月以下有期徒刑、拘役或 5 百元以下罰
金，致重傷者，處1 年以下有期徒刑、拘役或5 百元以下罰金。
從事業務之人，因業務上之過失傷害人者，處 1 年以下有期徒刑
、拘役或1 千元以下罰金，致重傷者，處3 年以下有期徒刑、拘
役或2 千元以下罰金。


司法院資訊處製作；財團法人民間司法改革基金會備份。
